【裁判字號】    90,抗,88
【裁判日期】    900116
【裁判案由】    聲請再審
【裁判全文】
台灣高等法院刑事裁定                                  九十年度抗字第八八號
    抗  告  人
    即受判決人  甲○○
右列抗告人因聲請再審案件，不服臺灣桃園地方法院中華民國九十年一月十六日裁定
（八十九年度聲再字第一○號）提起抗告，本院裁定如左：
    主  文
抗告駁回。
    理  由
一、本件抗告意旨略以：(一)原確定判決僅以「然查證人盧世英目擊本案發生之情形，
    迭據其於偵審中證述在卷」；「... 且證人盧世英與告訴人並無仇隙，當無構陷
    被告之必要，復酌以證人盧世英之證詞，與另一證人林文雄證述其當時在現場看
    見告訴人之外貌大致相符，應堪採信」等語，作為無必要另行傳喚證人張玉寶以
    證明盧世英是否全程目擊本案發生情形之理由，然證人即警員林文雄並未證稱證
    人盧世英是否確在現場，是否確實目睹告訴人陳杜福蓮被抗告人毆打，更甚者，
    證人林文雄本身即未親眼目睹告訴人被毆打，且其證稱告訴人脖子處有二、三道
    抓痕，記憶如此清晰，卻對於為何處理本案之原因記憶錯誤，更有甚者，證人林
    文雄只負責巡邏勤務工作，其證稱他將告訴人及抗告人送至警察局做筆錄後，其
    後發生之情形他並不清楚，又豈會如其在原審訊問時證稱：「後來就請他們回警
    局作筆錄，案子交由另一位備勤警員處理，後來當時陳杜福蓮表示不提出告訴，
    所以未制作筆錄」等語，既然林文雄不清楚其後在警察局發生之情形，又如何知
    道告訴人不願意提出告訴所以沒有製作筆錄，綜上，證人林文雄之證言，本身即
    有諸多瑕疵，又如何再以其有瑕疵之證言，確證抗告人質疑證人盧世英之證言，
    顯見證人林文雄之證言不足以作為不傳喚證人張玉寶之理由，原確定判決即有刑
    事訴訟法第四百二十一條「就足生影響於判決之重要證據漏未審酌者」之再審理
    由。(二)抗告人於民國八十七年七月二十日，確實有抗告人被本件告訴人陳杜福蓮
    毆打之情事，且抗告人亦就此事提出告訴，案經本院駁回陳杜福蓮上訴，維持原
    審判處陳杜福蓮拘役四十日，有本院八十八年度上易字第三四五九號判決書可稽
    ，顯見抗告人並非有毆妻前科之人，是八十七年間抗告人另案之有罪判決及八十
    七年四月二十三日桃園縣警察局少年隊處理家庭暴力案件調查表之內容，均不足
    以作為抗告人不思檢討改進之理由，是上開八十八年度上易字第三四五九號判決
    書，為足以影響判決結果之新證據，有刑事訴訟法第四百二十條第一項第六款因
    發現確實之新證據，足認受有罪判決之人應受無罪、免訴、免刑或輕於原判決所
    認罪名之判決者之再審理由。為此提起抗告云云。
二、按刑事訴訟法第四百二十一條所謂「就足生影響於判決之重要證據漏未斟酌者」
    ，係指該證據足以影響於原判決事實之認定，並以該證據已予提出，而被捨棄不
    予採用，並未敘明不予採用之理由者為限。如未經於偵查或審判中提出，或判決
    確定後始發現之證據，判決當時既無從審酌，自不包括在內。又同法第四百二十
    條第一項第六款所謂發現之新證據，係指該項證據，事實審法院於判決前因未經
    發現，不及調查斟酌，至其後始行發現者而言，若判決前已經當事人提出或聲請
    調查之證據，即非該條款所謂發見之新證據，不得據為聲請再審之原因，此有最
    高法院二十八年抗字第八號判例可資佐證，且此新證據，就新證據本身形式上觀
    察，毋需經過調查程序，顯然可認為足以動搖原確定判決，而為受判決人有利之
    判決者，才能謂之為新證據，始為聲請有理由，如果證據尚待調查，即與新證據
    之定義不符，則為再審無理由。
三、經查：原審以(一)原確定判決採信證人即警員林文雄之證述：「當時伊負責巡邏勤
    務，現場當時有看到陳杜福蓮身上很凌亂，她頸部靠近臉部有二、三道被抓傷痕
    跡，甲○○當時有在現場，他是要拉他太太陳杜福蓮回家，當時陳杜福蓮說甲○
    ○要打她，她不願回家，後來就請他們回警局作筆錄，案子交由另一位備勤警員
    處理，後來當時陳杜福蓮表示不提告訴所以未製作筆錄，而在富堡村現場有聽到
    陳杜福蓮與甲○○爭吵，陳杜福蓮說甲○○會打他，所以她不願回家」等情，並
    核與證人盧世英證述相符，復據抗告人即被告坦認：「因陳杜福蓮不願隨其返家
    ，伊有拉扯告訴人陳杜福蓮約七０、八０公尺遠，時間約有二十分鐘之久」等語
    ，復有敏盛綜合醫院所出具診斷證明書乙紙等證據。並盱衡證人即抗告人之女陳
    盈婷證稱：「伊不清楚父親甲○○有無毆打伊母親陳杜福蓮，伊只有在事後拿父
    親的證件到警察局，看到伊父要求母親回家，伊在警局看到陳杜福蓮衣服破掉，
    濕濕的，不知道母親是否有受傷，因伊看不出來」等詞，而認證人陳盈婷因未親
    眼目擊當時之情景，故證稱不知道告訴人陳杜福蓮是否有受傷乙節，不足為有利
    於抗告人之認定。又原確定判決以證人盧世英目擊本案發生之情形，迭據其於偵
    審中證述在卷，並無必要另行傳喚證人張玉寶以證明盧世英是否全程目擊本案發
    生情形。綜上，抗告人所指上情，均經原確定判決詳為斟酌後，分別引據論述，
    據而認定抗告人確有公訴人所指之傷害犯行，另就不足為抗告人有利部分之認定
    ，亦逐點指駁，即無「就足生影響於判決之重要證據漏未斟酌」之可言。(二)抗告
    人是否於八十七年四月二十三日有毆打告訴人，或者係雙方相互毆打之事實，係
    另一事實，經核與本案事實無關，自無從動搖原判決對於事實之認定。(三)本案第
    一審僅認定抗告人有傷害之犯行，嗣原審另認定抗告人之行為亦同時觸犯強制罪
    ，二者間有方法結果之牽連關係，為牽連犯，而從一重以普通傷害罪處斷，故將
    原判決撤銷改判，因本案第一審判決對於強制罪部分均未論及，則第二審自得諭
    知較重於第一審之判決。況且，是否違反刑事訴訟法第三百七十條之不利益變更
    禁止原則，應屬法律適用之問題，亦非再審程序所得爭執。(四)抗告人所主張之新
    證據即本院八十八年度上易字第三四五九號判決，就新證據本身形式上觀察，僅
    在於證明告訴人陳杜福蓮亦曾有傷害抗告人之事實，除此之外，就本案而言，顯
    然不足以動搖原確定判決所認定之事實，而可資為受判決人有利之判決。是以，
    此等證據既不足以認定抗告人有應受無罪、免訴、免刑或輕於原判決所認定罪名
    ，即與刑事訴訟法第四百二十條第一項第六款規定所謂發現足以影響判決之新證
    據之規定不符。認抗告人之各項聲請意旨，均與再審理由有間，而依刑事訴訟法
    第四百三十四條第一項裁定駁回抗告人再審之聲請，核無不合。且原確定判決就
    無必要另行傳喚證人張玉寶以證明盧世英是否全程目擊本案發生情形之理由，已
    詳為敘明，並無漏未審酌之情事，而抗告人所主張之新證據即本院八十八年度上
    易字第三四五九號判決，就新證據本身形式上觀察，僅在於證明告訴人陳杜福蓮
    亦曾有傷害抗告人之事實，充其量僅屬刑法第五十七條第八款犯人與被害人平日
    之關係，得作為科刑輕重之標準，並不足以認定抗告人有應受無罪、免訴、免刑
    或輕於原判決所認定罪名之判決，抗告人抗告意旨猶執前詞，指摘原裁定不當，
    並無理由，應予駁回。
三、據上論結，應依刑事訴訟法第四百十二條，裁定如主文。
中      華      民      國    九十    年      二      月    二十七    日
                              台灣高等法院刑事第 十五 庭
                                  審判長法  官  房  阿  生
                                        法  官  鄧  振  球
                                        法  官  雷  元  結
右正本證明與原本無異。
不得再抗告。
                                        書記官  梁  雅  華
中    華    民    國     九十     年     三         月        一        日


司法院資訊處製作；財團法人民間司法改革基金會備份。
